最高法院刑事判決　　　　　　　　　 111年度台上字第3277號
上　訴　人　林語庭



上列上訴人因加重詐欺等罪案件，不服臺灣高等法院中華民國11
1 年4 月13日第二審判決（111 年度上訴字第705 號，起訴案號
：臺灣士林地方檢察署110 年度偵字第5742號），提起上訴，本
院判決如下：
    主  文
上訴駁回。
    理  由 
一、按刑事訴訟法第377 條規定，上訴於第三審法院，非以判決
    違背法令為理由，不得為之。是提起第三審上訴，應以原判
    決違背法令為理由，係屬法定要件。如果上訴理由書狀並未
    依據卷內訴訟資料，具體指摘原判決不適用何種法則或如何
    適用不當，或所指摘原判決違法情事，顯與法律規定得為第
    三審上訴理由之違法情形，不相適合時，均應認其上訴為違
    背法律上之程式，予以駁回。至原判決究竟有無違法，與上
    訴是否以違法為理由，係屬二事。
二、本件原判決認定上訴人林語庭有如其事實欄所載之加重詐欺
    取財、洗錢犯行，因而維持第一審依想像競合犯之例，從一
    重論處上訴人犯三人以上共同詐欺取財共4 罪刑（想像競合
    犯一般洗錢罪），並定其應執行之刑，以及諭知相關沒收（
    追徵）之判決，已詳為敘述其所憑之證據及認定之理由。核
    原判決所為論斷說明，俱有卷內證據資料可資覆按，從形式
    上觀察，尚無足以影響其判決結果之違法情形存在。
三、上訴意旨略以：上訴人係於網路上用通訊軟體LINE面試應徵
    工作的打工族，未曾見過其應聘公司之任何成員，工作內容
    係應客戶需求領取投資之款項，上訴人不知該應聘公司之運
    作方式。參諸其他相類應徵工作遭詐騙之案件，多有獲得無
    罪判決者。原判決遽認上訴人犯罪事實，且量刑過重，其認
    事用法及量刑顯有違誤云云。
四、惟按：
（一）證據之取捨及事實之認定，均係事實審法院之職權，倘其
      採證認事並未違背證據法則，自不得任意指為違法，而執
      為適法之第三審上訴理由。
      原判決主要依憑上訴人不利於己部分之供述及證人即被害
      人劉月雲、葉彩蘭、黃碧鳳、郭慧美之證詞，佐以其理由
      欄所載卷內證據資料，認定上訴人有其事實欄所載三人以
      上共同詐欺取財等犯行，已詳為敘述其所憑之證據及得心
      證之理由。原判決復敘明：上訴人與所屬詐欺集團成員彼
      此分工，在合同意思範圍內，各自分擔犯罪行為之一部，
      並相互利用他人之行為，應就該詐欺集團成員行為之結果
      共同負責等旨。核其所為論斷說明，尚與經驗法則、論理
      法則不悖，且此項有關事實之認定，係原審採證認事職權
      行使之事項，倘未違背證據法則，自不得任意指為違法。
      上訴意旨指稱：其單純打工，對詐欺集團成員所為並不知
      情云云，無非係對於原判決已經詳為論敘說明之事項，再
      事爭論，而未依據卷內訴訟資料，具體指摘原判決所為採
      證認事，有何違背法令之情形，洵非上訴第三審之合法理
      由。
（二）關於刑之量定及數罪合併應執行刑之酌定，係事實審法院
      得依職權裁量之事項，倘其並未逾越法律所規定之範圍（
      即裁量權行使之外部性界限），亦未違反比例、公平及罪
      刑相當原則（即裁量權行使之內部性界限）者，即不得任
      意指為違法而執為上訴第三審之適法理由。
      原判決維持第一審判決就上訴人所犯三人以上詐欺取財計
      4 罪（法定本刑為1 年以上7 以下有期徒刑，得併科新臺
      幣1 百萬元以下罰金），分別量處有期徒刑1 年6 月、1
      年3 月、1 年1 月、1 年，並合併定應執行刑為有期徒刑
      1 年10月，已引用第一審判決審酌刑法第57條所定科刑輕
      重之標準等一切情狀，據以說明其所憑理由。並無逾越法
      律所規定之範圍，或明顯違反比例、公平及罪刑相當原則
      之情形。此部分上訴意旨泛言指摘：原判決所處之刑及所
      定其應執行刑均屬過重違法云云，依上述說明，並非上訴
      第三審之合法理由。
五、綜上，應認本件上訴均為違背法律上之程式，予以駁回。
據上論結，應依刑事訴訟法第395 條前段，判決如主文。
中    華    民    國   111    年    7     月    7     日
                  刑事第五庭審判長法  官  李  錦  樑  
                                  法  官  周  政  達  
                                  法  官  林  孟  宜  
                                  法  官  錢  建  榮  
                                  法  官  吳  淑  惠  
本件正本證明與原本無異
                                  書記官
中    華    民    國   111    年    7     月    14    日